臺灣彰化地方法院刑事判決
111年度訴字第1035號
公  訴  人  臺灣彰化地方檢察署檢察官
被      告  姜宥廷


上列被告因加重詐欺等案件，經檢察官提起公訴（111年度偵字
第4003號），本院依簡式審判程序判決如下：
    主  文
姜宥廷犯三人以上共同詐欺取財罪，處有期徒刑一年三月。
犯罪所得新臺幣一千元，沒收之。
    犯罪事實及理由
一、本件犯罪事實及證據，除均引用臺灣彰化地方檢察署檢察官
    起訴書之記載外（如附件），證據另補充：被告於本院審理
    時之自白。
二、論罪科刑：
  ㈠核被告所為，係犯刑法第339條之4第1項第2款之三人以上共
    同詐欺取財罪、洗錢防制法第14條第1項之洗錢罪、組織犯
    罪條例第3條第1項之參與犯罪組織罪。
  ㈡被告就前述犯行，與附件起訴書犯罪事實欄所示之人，有犯
    意聯絡與行為分擔，應為共同正犯。
  ㈢被告以一行為同時觸犯上開罪名，為想像競合犯，應依刑法
    第55條之規定，從一重之加重詐欺取財罪處斷。
  ㈣被告就上開參與犯罪組織、洗錢犯行，已於偵查及本院審理
    時自白，應依組織犯罪條例第8條、洗錢防制法第16條第2項
    減輕其刑（雖然此部分之犯行為想像競合犯，應從一重論以
    加重詐欺取財罪，但想像競合犯本質為數罪，在決定處斷刑
    時，仍應考慮輕罪之加重、減輕其刑之規定，因為這樣才能
    比較何者為較重之刑，且決定輕罪封鎖效果之量刑下限）。
  ㈤爰審酌被告行為時年僅22歲，當知應以合法手段賺取所需，
    竟貪圖小利，加入詐欺集團，擔任「車手」之角色，犯罪動
    機實屬可議，而本案被害人被騙金額甚鉅，被告提領被害人
    受騙之金額達新臺幣（下同）100萬，之後將提領之詐欺款
    項，全數轉交給其他詐欺集團成員，形成金流斷點，進而掩
    飾、隱匿犯罪所得，造成後續追查困難，亦使詐欺集團得以
    確保不法利得，但考量被告擔任集團內較為底層的角色，且
    其於犯罪後坦承全部犯行，犯後態度尚稱良好，而被告未能
    與被害人達成和解，難認其犯罪後積極彌補損害，另斟酌被
    並非中低收入戶，其自述：我的學歷是高職肄業，未婚，沒
    有小孩，目前與祖母、父親同住，職業是自由業，月薪資約
    2萬6,000元至2萬7,000元，本案是因為竹山的朋友介紹才會
    參與，而且我有提供手機對話資料給警方，希望能查到上游
    ，我做的我就會承擔，給被害人一個公道等語之教育程度、
    家庭生活狀況及犯罪動機，被害人經本院通知，並未到庭陳
    述意見，公訴人對量刑並無意見等一切情狀，量處如主文欄
    所示之刑。
三、關於沒收：
  ㈠犯罪工具：被告所有之金融帳戶提領工具，並未扣案，本院
    考量此一帳戶業經凍結，無法繼續使用，不再具有充作人頭
    帳戶使用之危害性，已無預防再犯之必要，而此些提領工具
    僅為帳戶使用之表徵，本身價值低廉，基於比例原則之考量
    ，爰不予宣告沒收、追徵（犯罪工具為裁量沒收）。
  ㈡犯罪所得：被告於偵查中表示，其獲得報酬1,000元，並提出
    扣案，此一犯罪所得並未合法實際發還被害人，自應依法宣
    告沒收。　　
  ㈢洗錢標的沒收：
  ⒈犯洗錢防制法第14條之罪，其所移轉、變更、掩飾、隱匿、
    收受、取得、持有、使用之財物或財產上利益，沒收之，同
    法第18條第1項前段定有明文。此一新增條文，擴大沒收的
    範圍，除了犯罪工具、犯罪所得的沒收外，亦兼及「被洗的
    錢」，以符合國際規範（可參考立法理由：修正第1項如下
    ：㈠FATF40項建議之第4項建議：各國應立法允許沒收洗錢犯
    罪行為人洗錢行為標的之財產）。
  ⒉但依刑法第11條規定：「本法總則於其他法律有刑罰、保安
    處分或沒收之規定者，亦適用之。但其他法律有特別規定者
    ，不在此限。」上開洗錢標的沒收的規定，雖然屬於特別法
    ，應該優先於刑法的適用，但關於被害人優先（刑法第38條
    之1第5項）、過苛條款（刑法第38條之2第3項），洗錢防制
    法沒有特別排除之明文，依據刑法第11條前段之規定，自得
    加以適用。
　⒊本案洗錢標的並未扣案，本院考量被告並非詐騙集團核心人
    物，所提領款項隨即全數交給詐欺集團上游成員，被告僅得
    到1,000元之報酬，與洗錢標的顯有落差，若予以沒收、追
    徵，應屬過苛，依據刑法第38條之2第3項之規定，不予宣告
    沒收、追徵。
四、依刑事訴訟法刑事訴訟法第273條之1第1項、第299條第1項
    前段，判決如主文。
五、本案經檢察官陳立興提起公訴，檢察官林士富到庭執行職務
    。　　
中　　華　　民　　國　　111 　年　　11　　月　　28　　日
                  刑事第三庭  法  官  陳德池
以上正本證明與原本無異。
如不服本判決應於收受判決後20日內向本院提出上訴書狀，並應
敘述具體理由。其未敘述上訴理由者，應於上訴期間屆滿後20日
內向本院補提理由書(均須按他造當事人之人數附繕本)「切勿逕
送上級法院」。
告訴人或被害人對於判決如有不服具備理由請求檢察官上訴者，
其上訴期間之計算係以檢察官收受判決正本之日期為準。
中　　華　　民　　國　　111 　年　　11　　月　　29　　日
                              書記官  陳孟君
附錄論罪科刑法條全文：
洗錢防制法第2條
本法所稱洗錢，指下列行為：
一、意圖掩飾或隱匿特定犯罪所得來源，或使他人逃避刑事追訴
    ，而移轉或變更特定犯罪所得。
二、掩飾或隱匿特定犯罪所得之本質、來源、去向、所在、所有
    權、處分權或其他權益者。
三、收受、持有或使用他人之特定犯罪所得。　
　　
洗錢防制法第14條第1項
有第二條各款所列洗錢行為者，處7年以下有期徒刑，併科新臺
幣5百萬元以下罰金。

刑法第339條之4第1項
犯第339條詐欺罪而有下列情形之一者，處1年以上7年以下有期
徒刑，得併科100萬元以下罰金：
一、冒用政府機關或公務員名義犯之。
二、三人以上共同犯之。
三、以廣播電視、電子通訊、網際網路或其他媒體等傳播工具，
    對公眾散布而犯之。

組織犯罪防制條例第3條第1項
發起、主持、操縱或指揮犯罪組織者，處3年以上10年以下有期
徒刑，得併科新臺幣1億元以下罰金；參與者，處6月以上5年以
下有期徒刑，得併科新臺幣1千萬元以下罰金。但參與情節輕微
者，得減輕或免除其刑。

附件：臺灣彰化地方檢察署111年度偵字第4003號起訴書1份。